臺灣桃園地方法院民事裁定
111年度監宣字第194號
聲  請  人  沈喜蓮  
相  對  人  沈朝緯  
關  係  人  吳秀金  
上列聲請人聲請監護宣告事件，本院裁定如下：
    主      文
宣告沈朝緯（男、民國00年0 月0 日生、身分證統一編號：Z000
000000號）為受監護宣告人。
選定沈喜蓮（女、民國00年0 月0 日生、身分證統一編號：Z000
000000號）為受監護宣告人沈朝緯之監護人。
指定吳秀金（女、民國00年00月0 日生、身分證統一編號：Z000
000000號）為會同開具財產清冊之人。
聲請程序費用由受監護宣告人負擔。
    理      由
一、按對於因精神障礙或其他心智缺陷，致不能為意思表示或受
    意思表示，或不能辨識其意思表示之效果者，法院得因本人
    、妹妹、4 親等內之親屬、最近1 年有同居事實之其他親屬
    、檢察官、主管機關或社會福利機構之聲請，為監護之宣告
    ，民法第14條第1 項定有明文。
二、本件聲請意旨略以：聲請人為相對人之妹妹、關係人則為相
    對人之母親；相對人至8 個月大時，疑似發燒後導致癲癇發
    作，此後多重發展遲緩，僅能在攙扶下稍微行走，無可溝通
    之語言或肢體動作，僅有呻吟聲、偶出現無法理解其意之短
    詞，日常生活難以自理，無法了解並完整表達意思，經濟與
    個人事務皆須仰賴他人處理，已不能為意思表示或受意思表
    示，亦不能辨識其意思表示之效果。為此，依民法第14條第
    1 項規定，聲請鈞院准予對相對人為監護宣告。聲請人為相
    對人之妹妹，關係人為相對人母親，均有意願擔任相對人之
    監護人及開具財產清冊之人，乃依民法第1111條第1 項規定
    ，爰選定聲請人為相對人之監護人，暨指定關係人為會同開
    具財產清冊之人等語。若鈞院認相對人未達可宣告監護之程
    度，則請依民法第14條第3 項、第15條之1 第1 項，家事事
    件法第177 條之規定為輔助之宣告等語。
三、經查，聲請人主張之前揭事實，業經其提出戶籍謄本、相對
    人中華民國身心障礙證明、親屬系統表、同意書等為證，且
    經本院依職權勘驗相對人之精神狀況，透過視訊並於鑑定人
    沈信衡醫師面前點呼相對人，相對人面對點呼無回應，有無
    法聚集精神、眼神渙散等況，經聲請人在場表示聲請原因：
    為辦理繼承父親之遺產事宜，故聲請本件等語；而鑑定人沈
    信衡醫師除初步鑑定外，並提出鑑定報告結果記載略以：「
    個案之精神科臨床診斷為『多重障礙』。目前認知功能有明
    顯障礙，致不能為意思表示或受意思表示，或不能辨識其意
    思表示之效果。推測其回復之可能性低。」等語，有長庚醫
    療財團法人林口長庚紀念醫院111 年7 月8 日長庚院林字第
&ZZZZ; &ZZZZ; 0000000000號函暨函附之精神鑑定報告書1 件在
    卷可稽（見
    本院卷第23至25頁）。審酌相對人因心智缺陷，已致不能為
    意思表示或受意思表示或不能辨識其意思表示之效果，是聲
    請人向本院聲請對相對人為監護宣告，核無不合，應予准許
    。
四、再按受監護宣告之人應置監護人；法院為監護之宣告時，應
    依職權就配偶、4親等內之親屬、最近1年有同居事實之其他
    親屬、主管機關、社會福利機構或其他適當之人選定1 人或
    數人為監護人，並同時指定會同開具財產清冊之人。法院為
    前項選定及指定前，得命主管機關或社會福利機構進行訪視
    ，提出調查報告及建議。監護之聲請人或利害關係人亦得提
    出相關資料或證據，供法院斟酌；法院選定監護人時，應依
    受監護宣告之人之最佳利益，優先考量受監護宣告之人之意
    見，審酌一切情狀，並注意下列事項：⑴受監護宣告之人之
    身心狀態與生活及財產狀況。⑵受監護宣告之人與其配偶、
    子女或其他共同生活之人間之情感狀況。⑶監護人之職業、
    經歷、意見及其與受監護宣告之人之利害關係。⑷法人為監
    護人時，其事業之種類與內容，法人及其代表人與受監護宣
    告之人之利害關係，民法第1110條、第1111條、第1111條之
    1 分別定有明文。
五、次查，就本件適宜由何人擔任監護人及會同開具財產清冊之
    人部分，經本院囑請桃園市社會工作師公會進行訪視後，經
    提出訪視報告建議略以：「本案之聲請人沈喜蓮小姐為相對
    人的妹妹，關係人吳秀金女士為相對人的母親，相對人現與
    聲請人、關係人及相對人哥哥同住，由關係人照顧相對人生
    活起居並保管財務資料與身份證件，相關行政事務、就醫安
    排則由聲請人主責；每月所需之費用由相對人每月身心障礙
    生活津貼支付，不足處則由關係人以個人存款補貼。經訪視
    ，聲請人沈喜蓮小姐具擔任監護人意願、關係人吳秀金女士
    具擔任會同開具財產清冊之人意願，相對人姐姐沈新慈女士
    、相對人哥哥沈朝盛先生則以書面表示知曉且同意此案。綜
    合評估相對人的受照顧狀況、聲請人與關係人的陳述未見明
    顯不適任之消極原因，惟仍請鈞院以相對人最佳利益為考量
    ，並參酌相關事證後，予以綜合裁量之。」有桃園市社會工
    作師公會111 年4 月7 日桃林字第111275號函暨所附桃園市
    政府社會局社會工作科監護（輔助）宣告調查訪視報告1 份
    附卷（見本院卷第14至17頁）為憑。
六、綜合上情，本院審酌聲請人為相對人即受監護宣告人之妹妹
    ，相對人現於自宅由關係人照護，並由關係人保管相對人財
    務資料及身分證件，聲請人主責相關行政事務及就醫安排，
　  相對人受照顧情形良好，可認聲請人對相對人醫療照顧安排
    等相關事宜應有所瞭解，並有意願擔任監護人，且聲請人又
    無不適或不宜擔任監護人的積、消極原因，且相對人其他親
    屬均同意由聲請人擔任監護人一職，並有卷附同意書可參（
    見本院卷第3 頁），又相對人並未有意定監護人，經本院依
    職權查詢司法院意定監護契約管理系統查詢明確，有該查詢
    結果在卷可佐；如由聲請人為受監護宣告人之監護人，應能
    符合受監護宣告人之最佳利益，爰依法選定聲請人為受監護
    宣告人之監護人。至於會同開具財產清冊之人部分，本院考
    量關係人為相對人之母親，核屬至親，同樣關心相對人，並
    有意願擔任會同開具財產清冊之人；是以，由關係人會同開
    具財產清冊，衡情當可善盡監督相對人財產狀況之責，並得
    保障相對人之財產受到妥適處理，是由關係人擔任會同開具
    財產清冊之人應屬適當，爰依前揭規定，指定關係人為本件
    會同開具財產清冊之人。又監護開始時，聲請人應與關係人
    於2 個月內開具相對人之財產清冊並陳報法院，附此敘明。
七、爰裁定如主文。
中　　華　　民　　國　　111 　年　　9 　　月　　30　　日
                   家事法庭     法  官　黃裕民
正本係照原本作成。　
如不服本裁定應於送達後10日內向本院提出抗告狀，並應繳納抗
告費新台幣1000元。　　　　　　　　 
中　　華　　民　　國　　111 　年　　9 　　月　　30　　日
                                書記官  趙佳瑜